臺灣臺中地方法院刑事判決
110年度交訴字第264號
公  訴  人  臺灣臺中地方檢察署檢察官
被      告  傅子銘


上列被告因肇事逃逸罪等案件，經檢察官提起公訴（110年度偵
字第19691號），本院合議庭裁定由受命法官獨任進行簡式審判
程序，判決如下：
    主    文
傅子銘犯肇事致人傷害逃逸罪，累犯，處有期徒刑陸月，如易科
罰金，以新臺幣壹仟元折算壹日。
    犯罪事實
一、傅子銘前因酒醉駕駛而為公路監理機關註銷其普通重型機車
    駕照，為無駕駛執照之人。其於民國110年4月10日上午11時
    35分許，騎乘車牌號碼000-0000號普通重型機車，沿臺中市
    梧棲區八德路由北往南方向行駛，嗣於同日上午11時38分許
    ，途經八德路與四維中路口時，本應注意車前狀況，隨時採
    取必要之安全措施，而依當時天候晴、日間自然光線、柏油
    路面、乾燥、無缺陷、無障礙物、視距良好，並無不能注意
    之情事，竟疏未注意及此而貿然直行，適有林寶琪騎乘車牌
    號碼000-000號普通重型機車，沿四維中路由東往西直行至
    上開交岔路，亦疏未注意閃光紅燈表示「停車再開」，車輛
    應減速接近，先停止於交岔路口前，讓幹線道車優先通行後
    認為安全時，方得續行，而逕自左轉進入八德路，並未讓行
    駛在幹道之傅子銘優先通行，致兩車發生擦撞，林寶琪因而
    人車倒地，並受有頭部外傷，頸部、腰部、右腿及右肘挫傷
    之傷害（無駕駛執照駕車過失傷害部分由本院另行判決）。
    詎傅子銘肇事後，可預見林寶琪因兩車擦撞後倒地，可能受
    有傷害，仍基於肇事致人受傷而逃逸之不確定故意，未報警
    前來處理，亦未呼叫救護車到場施救，亦未留下姓名、電話
    或其他足以辨別姓名、年籍之聯絡方式予林寶琪，未停留即
    騎乘機車加速並闖越前方路口紅燈離開現場。嗣警方據報至
    現場處理，調閱現場監視器畫面及民眾行車紀錄器影像後，
    始循線查悉上情。
二、案經林寶琪訴由臺中市政府警察局清水分局報告臺灣臺中地
    方檢察署檢察官偵查起訴。
    理    由
一、本案被告傅子銘所犯為死刑、無期徒刑、最輕本刑為3年以
    上有期徒刑以外之罪，其於準備程序中就被訴事實為有罪之
    陳述，經告知簡式審判程序之旨，並聽取公訴人、被告之意
    見後，本院依刑事訴訟法第273條之1第1項之規定，裁定進
    行簡式審判程序。再本案之證據調查，依同法第273條之2規
    定，不受同法第159條第1項、第161條之2、第161條之3、第
    163條之1及第164條至第170條規定之限制。
二、上開犯罪事實，業據被告於本院審理中坦承不諱（見本院卷
    第43頁、第51頁），核與告訴人林寶琪於警詢之陳述大致相
    符（見偵卷第27頁至第28頁），並有臺中市政府警察局清水
    分局道路交通事故現場圖、調查報告表㈠、㈡、補充資料表（
    見偵卷第31頁至第37頁）、童綜合醫院110年4月19日一般診
    斷書（見偵卷第47頁）、事故現場暨車損照片（見偵卷第49
    頁至第58頁）、現場監視器及行車紀錄器錄影畫面翻拍照片
    （見偵卷第59頁至第62頁）、臺中地方檢察署檢察官110年8
    月2日勘驗筆錄（見偵卷第83頁至第86頁）在卷可佐，足認
    被告上開任意性自白與事實相符，堪以採信。綜上所述，本
    案事證明確，被告上開犯行洵堪認定，應依法論科。
三、論罪科刑
  ㈠按行為後法律有變更者，適用行為時之法律。但行為後之法
    律有利於行為人者，適用最有利於行為人之法律。刑法第2
    條第1項定有明文。查被告行為後，刑法第185條之4業於110
    年5月28日修正公布，並於同年月30日施行。修正前該條規
    定：「駕駛動力交通工具肇事，致人死傷而逃逸者，處1年
    以上7年以下有期徒刑」，修正後則規定：「駕駛動力交通
    工具發生交通事故，致人傷害而逃逸者，處6月以上5年以下
    有期徒刑；致人於死或重傷而逃逸者，處1年以上7年以下有
    期徒刑。犯前項之罪，駕駛人於發生交通事故致人死傷係無
    過失者，減輕或免除其刑」，經比較新舊法之結果，以修正
    後刑法第185條之4第1項前段規定較有利於被告，依前揭說
    明，本案自應適用修正後刑法第185條之4第1項前段之規定
    論處。
  ㈡核被告所為，係犯刑法第185條之4第1項前段之肇事致人傷害
    逃逸罪。又按汽車駕駛人，無駕駛執照駕車，酒醉駕車，吸
    食毒品或迷幻藥駕車，行駛人行道或行經行人穿越道不依規
    定讓行人優先通行，因而致人受傷或死亡，依法應負刑事責
    任者，加重其刑至二分之一，道路交通管理處罰條例第86條
    第1項，固定有明文。惟上開應依法加重其刑至二分之一之
    規定，法條既明定汽車駕駛人於一定違規之情形（如無駕駛
    執照駕車，酒醉駕車）駕駛汽車致人傷亡，依法應負刑事責
    任時，始有適用，換言之，係肇事者在一定之違規情形下依
    法應負過失致人於死或過失傷害之刑事責任時，始有適用。
    而刑法第185條之4，駕駛動力交通工具肇事，致人死傷而逃
    逸者之罪，其立法意旨係對一般動力交通工具駕駛人肇事致
    人死傷而逃逸之處罰，旨在懲罰肇事逃逸，自無上開道路交
    通處罰條例第86條第1項之適用（最高法院92年度台非字第6
    0號判決要旨參照），故本案被告雖無駕駛執照駕車，依上
    說明，並無道路交通處罰條例第86條第1項之適用，附此敘
    明。
  ㈢被告前因公共危險案件，經本院以109年度沙交簡字第1249號
    判處有期徒刑4月，併科罰金新臺幣（下同）1萬元確定，徒
    刑部分嗣於110年2月25日易科罰金執行完畢，有臺灣高等法
    院被告前案紀錄表在卷可證。其於有期徒刑執行完畢後，5
    年內故意再犯本案有期徒刑以上之罪，為累犯，並依司法院
    釋字第775號解釋意旨，審酌被告於前案執行完畢後，未生
    警惕，故意再為本案犯行，足見前罪之徒刑執行成效不彰，
    其對刑罰之反應力顯然薄弱，衡量本案犯罪情節及被告所侵
    害之法益，予以加重最低本刑並無罪刑不相當之情事，爰依
    刑法第47條第1項之規定加重其刑。
　㈣再按刑法第59條之酌量減輕其刑，於犯罪之情狀，在客觀上
    足以引起一般同情，認為即予宣告法定低度刑期，猶嫌過重
    者，有其適用（最高法院51年度台上字第899號判決意旨參
    照）。查本案交通事故，被告固未報警或為任何救護即騎乘
    機車離去，然告訴人因本次車禍所受傷害，依卷附童綜合醫
    院一般診斷書之記載（見偵卷第47頁），為頭部外傷，頸部
    、腰部、右腿及右肘挫傷之傷害，並非達已臨命危、瀕死之
    境或深度昏迷頓成無自救力之人，且被告嗣後與告訴人成立
    調解，被告並依調解內容賠償告訴人6萬元完畢，此經被告
    於本院審理中陳述明確（見本院卷第43頁），並有本院公務
    電話紀錄在卷可證（見本院卷第25頁），告訴人並撤回被告
    過失傷害案件之告訴，有聲請撤回告訴狀及公務電話紀錄存
    卷可憑（見本院卷第27頁至第29頁），可認被告逃逸情節雖
    無足取，但其行為對告訴人所可能衍生危害之程度尚屬較輕
    ，案發後復已積極彌補其犯行所造成之損害，而顯可憫恕，
    是認縱科以法定最低度刑，猶嫌過重，爰依刑法第59條規定
    酌減其刑，並依法先加後減之。
  ㈤爰以行為人之責任為基礎，審酌被告騎車時不慎肇生車禍事
    故致告訴人受傷，於肇事後罔顧告訴人之身體安全，逕行騎
    車離去，所為實不足取，及其肇事之情節、過失程度、告訴
    人所受傷害，被告犯後坦承犯行，嗣與告訴人成立調解並賠
    償完畢之態度，暨被告於本院審理中自述之智識程度及家庭
    經濟生活狀況（見本院卷第52頁）、前科素行等一切情狀，
    量處如主文所示之刑，並諭知易科罰金之折算標準。
據上論斷，應依刑事訴訟法第273條之1第1項、第299條第1項前
段，刑法第2條第1項後段、第185條之4第1項前段（修正後）、
第47條第1項、第59條、第41條第1項前段，判決如主文。
本案經檢察官張凱傑提起公訴，檢察官陳君瑜到庭執行職務。
中　　華　　民　　國　　110 　年　　12　　月　　21　　日
                  刑事第五庭    法  官  黃世誠
以上正本證明與原本無異。
如不服本判決應於收受送達後20日內向本院提出上訴書狀，並應
敘述具體理由；其未敘述上訴之理由者，應於上訴期間屆滿後20
日內向本院補提理由書（均須按他造當事人之人數附繕本）「切
勿逕送上級法院」。
告訴人或被害人如不服判決，應備理由具狀向檢察官請求上訴，
上訴期間之計算，以檢察官收受判決正本之日起算。
　　　　                        書記官  張捷菡　
中　　華　　民　　國　　110 　年　　12　　月　　21　　日
附錄論罪科刑法條
中華民國刑法第185條之4
駕駛動力交通工具發生交通事故，致人傷害而逃逸者，處6月以
上5年以下有期徒刑；致人於死或重傷而逃逸者，處1年以上7年
以下有期徒刑。
犯前項之罪，駕駛人於發生交通事故致人死傷係無過失者，減輕
或免除其刑。